【裁判字號】    97,易,320
【裁判日期】    971015
【裁判案由】    妨害婚姻及家庭
【裁判全文】
臺灣桃園地方法院刑事判決               97年度易字第320號
公  訴  人  臺灣桃園地方法院檢察署檢察官
被      告  甲○○
            丙○○
                      號13樓.
上  一  人
選任辯護人  陳建昌律師
上列被告等因妨害婚姻及家庭案件，經檢察官提起公訴（96年度
偵字第21626 號），本院判決如下：
    主  文
甲○○有配偶而與人通姦，處有期徒刑參月，如易科罰金，以新
臺幣壹仟元折算壹日，減為有期徒刑壹月又拾伍日，如易科罰金
，以新臺幣壹仟元折算壹日。
丙○○與有配偶之人相姦，處有期徒刑參月，如易科罰金，以新
臺幣壹仟元折算壹日，減為有期徒刑壹月又拾伍日，如易科罰金
，以新臺幣壹仟元折算壹日。
    事  實
一、甲○○係乙○○之夫，為有配偶之人，丙○○亦明知甲○○
    為有配偶之人。甲○○前因向丙○○招攬保險而認識，2 人
    竟基於通、相姦之犯意，自民國95年10月19日起至同年11月
    26日止，在丙○○位於桃園縣中壢市○○路○ 段117 號13樓
    之4 住處、甲○○位於桃園縣楊梅鎮上湖里50之17號住處、
    址設新竹市○○街53巷18號之真善美商務汽車旅館等處，接
    續發生通姦、相姦行為多次。嗣於95年12月16日，因乙○○
    發現其與甲○○所共用之筆記型電腦內，存有甲○○與丙○○之性愛照片，始查悉上情。
二、案經乙○○訴由臺灣桃園地方法院檢察署檢察官偵查起訴。
    理  由
壹、證據能力方面：
一、按被告以外之人於審判外之陳述，雖不符前4 條之規定，而
    經當事人於審判程序同意作為證據，法院審酌該言詞陳述或
    書面陳述作成時之情況，認為適當者，亦得為證據；當事人
    、代理人或辯護人於法院調查證據時，知有第159 條第1 項
    不得為證據之情形，而未於言詞辯論終結前聲明異議者，視
    為有前項之同意，刑事訴訟法第159 條之5 定有明文。經查
    ，本案所引用之供述證據，經本院依法踐行調查證據程序，
    檢察官、被告及辯護人均不爭執證據之證據能力，且迄本院
    言詞辯論終結前未就證據之證據能力聲明異議，又查無依法
    應排除其證據能力之情形，是後述所引用供述證據之證據能
    力均無疑義，依法自有證據能力，均得作為本案證據。
二、次按刑事訴訟法之「證據排除法則」，係指蒐集證據之程序
    違法，其證據能力應予以排除之法則。國家偵查機關如有違
    背法定程序取得證據情形，應否排除其證據能力，依刑事訴
    訟法第158 條之4 之規定，除法律另有規定外，應審酌人權
    保障及公共利益之均衡維護而認定之，以期在發現實體真實
    目的下，仍兼顧個人基本人權之保障，以達維護社會安全之
    目的。而私人之所取得之證據，並非前開國家偵查機關取得
    證據之行為，惟仍應做個案上之衡量，從個人蒐證之困難、
    法院使用證據本身是否對基本權構成侵害、該證據可否作為
    認定事實之證據、使用證據之必要性、法院維護司法正潔性
    、違法情節等綜合判斷，非逕予排除不用。查卷附告訴人乙○○提出之照片（見96年度他字卷第1583號卷第6 至8 頁、
    第25至42頁），業據被告甲○○供認係其存放於其使用之筆
    記型電腦內，而告訴人乙○○於檢察事務官訊問及本院審理
    時亦證述：該筆記型電腦係伊與被告甲○○共用，伊係於該
    筆記型電腦內之「乙○○的文件」發現部分性愛照片，又於
    持該筆記型電腦與客戶談保險時，無意間搜尋到其他照片等
    語（見本院97年度7 月17日審判筆錄第3 至14頁），足見該
    筆記型電腦為被告甲○○與告訴人乙○○所共用，告訴人乙○○自有權取得該筆記型電腦內之文件資料，且告訴人取得
    該照片之目的係為保留被告等人犯罪行為之證據，以維護自
    身權益，並無不法，且該等照片確屬足以認定事實之必要性
    證據，依前揭說明，應無證據排除原則之適用。
貳、事實認定方面：
一、訊據被告甲○○、丙○○均矢口否認有何通姦、相姦之犯行
    ，被告甲○○辯稱：伊與丙○○只是客戶關係，並未與丙○○發生通姦之行為，伊使用的筆記型電腦內之所以有這些照
    片，是被告丙○○曾向伊借家中的數位相機，而於歸還時，
    伊發現相機內有這些照片，因一時好奇就將之傳到電腦內，
    看完之後就刪除了云云；被告丙○○辯稱：性愛照片中與伊
    發生性行為的男子並非被告甲○○，而是伊在卡拉OK店認識
    綽號「阿彬」的男子，卷內的照片是「阿彬」用伊向被告甲○○借的相機拍的，伊將相機還給被告甲○○時還有將相機
    內的照片刪除云云。惟查：
（一）證人即告訴人乙○○於本院審理時結證述：伊於95年12月
      15日當天晚上因整夜睡不著，伊便起床想要上網查資料，
      就在伊與被告甲○○共用的筆記型電腦內發現約15張的性
      愛照片，伊發現有些照片是伊家數位相機的檔案格式，伊
      便去查看數位相機有無留存照片，但沒有發現，但為了雙
      重保全證據，就將相機記憶卡拿去請照相館還原照片，而
      只有救回2 張與筆記型電腦發現的照片一樣的照片，後來
      在96年1 月31日伊拿該台筆記型電腦與伊妹妹李麗華去跟
      客戶陳仁焜談保險時，伊客戶在把玩伊電腦時，就另外在
      刪除的檔案區發現另外的性愛照片，伊後來有去問被告甲○○為何有這些照片，被告甲○○不承認這些照片是伊的
      ，也不承認有丙○○這個人，伊後來就委託徵信社找到丙○○，不過丙○○也否認與被告甲○○有曖昧關係，只說
      被告甲○○欠被告丙○○一個交代，雖然照片內沒有看到
      男性的臉，但是被告甲○○胸部到肚臍上方有約10公分開
      胃手術的疤痕，且其性器官勃起時，龜頭位置有2 個呈圓
      形褐色沈積等特徵均與照片中該名男性身上的疤痕及性器
      官的特徵相同，而且96年度他字卷第1583號卷第38頁上方
      照片電視機上有1 個皮包，與被告甲○○當時所使用的包
      包是相同的，所以伊可以認定照片中的男性就是被告甲○○等語（見本院97年度7 月17日審判筆錄第3 至14頁），
      核與證人陳仁焜於檢察官訊問證述：告訴人乙○○曾帶電
      腦至伊住處討論保險業務，告訴人乙○○先將旅遊照片播
      放給伊看，但因為伊誤關閉播放軟體，便使用搜尋軟體找
      照片，就不小心發現卷附的性愛照片等語、證人李麗華於
      檢察官訊問時證述：伊為告訴人乙○○的妹妹，證人陳仁
      焜發現性愛照片時，伊也有在場等語相符（見96年度他字
      卷第1583號卷第97至98頁），並有卷附之照片在卷可稽（
      見96年度他字卷第1583號卷第6 至8 頁、第25至42頁），
      復經本院當庭勘驗被告甲○○身體特徵核與上開卷附照片
      中男性身體及性器官特徵相似，有本院勘驗後拍攝之照片
      在卷可憑，況由96年度他字卷第1583號卷第36頁被告甲○○於95年11月24日隨身使用之包包，亦核與同卷第38頁上
      方於95年11月26日拍攝之照片電視機上之包包為相同之款
      式並具相同之花樣，是堪認證人即告訴人乙○○上揭證述
      堪信為真實。
（二）又證人即被告丙○○之前配偶丁○○於本院審理時亦結證
      稱：告訴人乙○○來找伊，並拿丙○○單獨的裸照給伊看
      ，並告訴伊丙○○與被告甲○○搞在一起，伊有質問丙○○，丙○○有承認通姦的事情，伊也有去丙○○常去的地
      方問丙○○的朋友，丙○○的朋友說丙○○的車號跟被告
      甲○○的車號後四碼都相同，有看過丙○○和甲○○出雙
      入對，伊也曾經看過甲○○早上載丙○○回家，所以伊知
      道丙○○通姦的對象就是甲○○，況且丙○○事後還要伊
      去和乙○○談和解，如果丙○○沒有和甲○○通姦，怎麼
      會要伊去和乙○○談和解等語（見本院97年10月2 日審判
      筆錄第3 至11頁）。而證人丁○○與被告丙○○雖曾為配
      偶，然於證人丁○○知悉被告丙○○與人通姦之事後，並
      未對被告丙○○提出告訴，又證人丁○○與被告甲○○並
      不認識，且其於本院審理時亦供述：伊從丙○○的朋友處
      得知丙○○向甲○○說伊與丙○○已經分居，所以伊覺得
      甲○○是被丙○○騙的等語（見本院97年10月2 日審判筆
      錄第10至11頁），足見證人丁○○並未因被告2 人之通、
      相姦行為而懷恨在心，況證人丁○○之上揭證述均僅就其
      所見所聞為客觀之描述，並未帶有任何情緒性之用語。酌
      上諸情，益徵證人丁○○故意設詞誣陷被告丙○○、甲○○之可能性極低，其上揭證述應屬可採。
二、被告甲○○、丙○○雖各以前詞置辯，惟查：
（一）被告甲○○借予被告丙○○之數位相機所拍攝之照片，於
      被告丙○○將數位相機返還被告甲○○時，該相機內之照
      片是否業已刪除乙情，被告甲○○、丙○○2 人之供述顯
      有不符、矛盾之處，是其等上開辯解是否可以俱採，已非
      無疑。
（二）另依卷附照片所示，其拍攝時間之顯示方式並非完全相同
      ，且證人即告訴人乙○○於本院審理時亦證述：卷附之照
      片僅有部分照片是伊家中的數位相機所拍攝等語，顯見卷
      附照片並非由同一台相機所拍攝自明，則為何其他相機所
      拍攝之照片會出現在被告甲○○之筆記型電腦內，實非由
      被告2 人上開辯解所得解釋，然被告甲○○竟能取得自家
      數位相機以外其他照相設備所拍攝之性愛照片，稽此益徵
      被告甲○○即為性愛照片中之男性無訛。
（三）又被告丙○○辯稱：卷附照片之男子為伊在卡拉OK店認識
      綽號「阿彬」之人，但伊不清楚「阿彬」的姓名、電話、
      住址云云。然經本院當庭勘驗被告甲○○身體特徵核與上
      開卷附照片中男性身體及性器官特徵相似，已如前述，且
      由卷附照片記載之日期、時間觀之，被告丙○○與該名男
      子曾有過多次之性行為，且被告丙○○亦供稱：伊與「阿
      彬」發生過2 、3 次性關係等語，足見被告丙○○與「阿
      彬」關係匪淺、交往頻繁，衡情豈有不知對方之姓名、聯
      絡方式之理，是被告丙○○上開辯解，顯係推託之詞，尚
      難採信。
三、綜上所述，本件事證明確，且被告2 人上開辯解，顯係事後
    卸責之詞，不足採信，是被告2 人上揭犯行，均堪認定，應
    予依法論科。
參、論罪科刑方面：
一、核被告甲○○所為，係犯刑法第239 條前段之通姦罪；被告
    丙○○所為，係犯同條後段之相姦罪。本件被告被告甲○○
    、丙○○2 人自95年10月19日起至95年11月26日止，先後多
    次通姦、相姦犯行，其所欲達成之目的及對象均屬相同，乃
    基於相同之犯意，侵害同一法益，依一般社會通念及刑法之
    評價上，應視為具有時空密切接近實施之接續關係，為包括
    之一行為，為接續犯，僅應論以一罪。爰審酌被告甲○○未
    能克制情慾，破壞婚姻之忠誠義務及被告丙○○與有配偶之
    人相姦，破壞他人婚姻之圓滿幸福，嚴重影響社會善良風俗
    ，所為非是，復兼衡被告2 人之動機、目的、手段、素行、
    犯後態度等一切情狀，各量處如主文所示之刑，並分別諭知
    易科罰金之折算標準，以資懲儆。
二、再查，中華民國九十六年罪犯減刑條例於95年7 月4 日公布
    ，於96年7 月16日施行。按犯罪在中華民國96年4 月24日以
    前者，除中華民國九十六年罪犯減刑條例另有規定外，依下
    列規定減刑：……有期徒刑、拘役或罰金，減其刑期或金額
    2 分之1 ；犯最重本刑為5 年以下有期徒刑以下之刑之罪，
    依本條例規定減為6 月以下有期徒刑、拘役者，應於為減刑
    裁判時，併諭知易科罰金折算之標準；又依本條例應減刑之
    罪，未經判決確定者，於裁判時，減其宣告刑，並應於判決
    主文同時諭知其宣告刑及減得之刑，中華民國九十六年罪犯
    減刑條例第2 條第1 項第3 款、第9 條、第7 條第1 項、第
    2 項分別定有明文。查被告2 人犯罪之時間係於96年4 月24
    日以前，且復核無同條例所定不應減刑之情形，茲依前揭規
    定，減其宣告刑2 分之1 ，並依刑法第41條第1 項前段之規
    定諭知易科罰金之折算標準。
據上論斷，應依刑事訴訟法第299 條第1 項前段，刑法第239 條
、第41條第1 項前段，中華民國九十六年罪犯減刑條例第2 條第
1 項第3 款、第7 條、第9 條，判決如主文。
本案經檢察官顏世翠到庭執行職務。
中    華    民    國    97    年    10    月    15    日
                刑事第十二庭審判長法  官  魏  于  傑
                                  法  官  李  文  娟
                                  法  官  羅  國  鴻
以上正本證明與原本無異。
如不服本判決，應於判決送達後10日內向本院提出上訴狀（應附
繕本），其未敘述上訴理由者，應於上訴期間屆滿後20日內補提
理由書狀於本院，上訴於臺灣高等法院。
                                  書記官  戴  育  萍
中    華    民    國    97    年    10    月    23    日
【論罪科刑法條】
中華民國刑法第239條
有配偶而與人通姦者，處 1 年以下有期徒刑。其相姦者亦同。


司法院資訊處製作；財團法人民間司法改革基金會備份。
